臺灣臺南地方法院刑事判決　
111年度訴字第8號
公  訴  人  臺灣臺南地方檢察署檢察官
被      告  籃承翰


選任辯護人  蔡弘琳律師
            蔡進欽律師
            鍾旺良律師
上列被告因違反毒品危害防制條例案件，經檢察官提起公訴（11
0年度偵字第14756號），本院判決如下：
    主  文
乙○○犯販賣第三級毒品而混合二種以上之毒品未遂罪，處有期徒
刑壹年陸月。緩刑伍年，並應於本判決確定之日起壹年內，向檢
察官指定之政府機關、政府機構、行政法人、社區或其他符合公
益目的之機構或團體，提供壹佰小時之義務勞務，緩刑期間付保
護管束。
扣案如附表編號1、3所示之物均沒收。
    事  實
一、乙○○知悉4-甲基甲基卡西酮（4-Methylmethcathinone、Mep
    hedrone、4-MMC)、甲基-N,N-二甲基卡西酮（Methyl-N,N-D
    imethylcathinone)為毒品危害防制條例第2條第2項第3款列
    管之第三級毒品，依法不得販賣、持有純質淨重5公克以上
    ，竟基於販賣第三級毒品以牟利之犯意，於民國110年7月12
    日下午3時20分許前之某時，持用如附表編號3所示之行動電
    話1支作為聯絡毒品交易之工具，並透過行動電話內社群軟
    體「抖音」，使用暱稱「不用怕我抓你 我更怕被抓營（帳
    號@mpower862）」，張貼「大台南（咖啡圖案）品質保證歡
    迎濕訊 別人有的我都有 我有的別人不見得有（飲料圖案）
    絕對安全保密個人資訊不外流 微信ID：power9457（音樂圖
    案）營 外送10個就送1」等隱喻販賣含有毒品成分之咖啡包
    之訊息，欲販賣摻有第三級毒品4-甲基甲基卡西酮、甲基-N
    ,N-二甲基卡西酮之咖啡包予不特定人士，適有執行網路巡
    邏之員警發覺上開訊息，喬裝買家與乙○○聯繫、接洽交易毒
    品咖啡包事宜，並商定以新臺幣（下同）9,000元之價格交
    易含有第三級毒品4-甲基甲基卡西酮、甲基-N,N-二甲基卡
    西酮咖啡包20包。嗣於同日下午3時20分許，在臺南市永康
    區小橋公園旁，乙○○駕駛車牌號碼000-0000號自用小客車前
    來進行交易，於員警確認交易毒品標的，惟未支付價金之際
    ，員警隨即表明身分予以逮捕，乙○○販賣毒品之犯行因而未
    遂，員警並當場扣得如附表所示之物，而查悉上情。
二、案經雲林縣警察局刑事警察大隊移送臺灣臺南地方檢察署檢
    察官偵查起訴。
    理  由
一、關於證據能力之認定：
  ㈠本判決所依憑判斷之具傳聞證據性質之供述證據，因檢察官
    、被告乙○○及其辯護人於本案言詞辯論終結前，均同意有證
    據能力(見本院卷第48、49、86頁)，本院審酌前開證據之作
    成或取得之狀況，並無非法或不當取證之情事，且亦無顯不
    可信之情況，依刑事訴訟法第159條之5第1項規定，均具有
    證據能力。
  ㈡其餘所引用卷內非供述證據性質之證據資料，均依法定程序
    取得，經合法調查程序，與待證事實間復具相當關聯性，無
    不得為證據情形，依刑事訴訟法第158條之4反面解釋，均有
    證據能力。　　　
二、認定本件犯罪事實之證據及理由：
  ㈠上開犯罪事實，業據被告於警詢、偵查、本院準備程序及審
    理中均坦承不諱，復有如附表編號1、3所示之物扣案足憑，
    並有雲林縣警察局刑警大隊偵查佐黃振潁出具之職務報告、
    社群軟體「抖音」張貼文章及對話紀錄擷圖、現場對話錄音
    譯文、雲林縣警察局刑事警察大隊搜索扣押筆錄、扣押物品
    目錄表及衛生福利部草屯療養院鑑驗書在卷可憑（見警卷第
    11至15、19、38至60頁；偵字卷第45至47頁），足認被告前
    開任意性之自白確與事實相符，堪以採信，上開事實自堪認
    定。
  ㈡又按販賣毒品之行為，本無一定之公定價格，是其各次買賣
    之價格，當亦各有差異，而或隨供需雙方之資力、關係之深
    淺、需求之數量、貨源之充裕與否、販賣者對於資金之需求
    如何即殷切與否，以及政府查緝之態度，進而為各種不同之
    風險評估，而為機動性之調整，是其價格標準，自非一成不
    變，且販賣者從各種「價差」、「量差」、「純度（如摻入
    葡萄糖等物）」謀取利潤方式，或有差異，然其所圖利益之
    非法販賣行為目的，則屬相同，並無二致。因之，販賣利得
    ，除經行為人坦承，或其價量至臻明確，確實難以究其原委
    。然按一般民眾普遍認知毒品之非法交易，向為政府查禁森
    嚴且重罰不寬貸，衡諸常情，倘非有利可圖絕無平白甘冒被
    重罰高度風險之理，從而，舉凡其有償交易，除足反證其確
    另基於某種非圖利本意之關係外，通常尚難因無法查悉其買
    進、賣出之差價，而諉無營利之意思，或阻卻販賣犯行之追
    訴（最高法院102年度台上字第3626號判決意旨參照）。經
    查，被告於警詢及偵查時供稱其每包毒品咖啡包利潤約100
    至200元等語(見警卷第9頁；偵字卷第69頁)，顯見被告有藉
    交易含有第三級毒品4-甲基甲基卡西酮、甲基-N,N-二甲基
    卡西酮咖啡包獲取金錢利益之意，是被告販賣含有第三級毒
    品4-甲基甲基卡西酮、甲基-N,N-二甲基卡西酮咖啡包確係
    有利可圖，而主觀上具有營利之意圖甚明。
　㈢綜上所述，本案事證明確，被告上開犯行洵堪認定，應予依
    法論科。
三、論罪科刑：
  ㈠按毒品危害防制條例第9條係於109年1月15日修正公布，自公
    布後6個月施行，而同條例第9條第3項之立法理由明確表示
    ：「所稱之混合，係指將二種以上之毒品摻雜調合，無從區
    分而言（如置於同一包裝）。依目前毒品查緝實務，施用混
    合毒品之型態日益繁多，且因混合毒品之成分複雜，施用後
    所造成之危險性及致死率均高於施用單一種類者，為加強遏
    止混合毒品之擴散，爰增訂第三項，規定犯第四條至第八條
    之罪，而有混合二種以上毒品之情形者，加重其刑至二分之
    一。另本項係屬分則之加重，為另一獨立之犯罪型態，如其
    混合二種以上毒品屬不同級別，應依最高級別毒品所定之法
    定刑，並加重其刑至二分之一，例如販賣混合第三級及第四
    級毒品者，依販賣第三級毒品之法定刑處斷，並加重其刑至
    二分之一；如屬同一級別者，因無從比較高低級別，則依各
    該級別毒品所定之法定刑，加重其刑至二分之一，併予敘明
    。」，自立法理由可見混合同級別之毒品仍屬本項所指之情
    形，而本案扣案之咖啡包，係混合第三級毒品4-甲基甲基卡
    西酮以及甲基-N,N-二甲基卡西酮成分，此兩種物質分別為
    毒品危害防制條例第2條第2項第3款之附表三所列之第25款
    及第73款品項，足認本案之咖啡包混合兩種不同品項之第三
    級毒品，自屬同條例第9條第3項所規範之混合二種以上之毒
    品之情形。
　㈡另按刑事偵查技術上所謂之「釣魚」，係指對於原已犯罪或
    具有犯罪故意之人，以設計引誘之方式，迎合其要求，使其
    暴露犯罪事證，再加以逮捕或偵辦者而言；此項誘捕行為，
    並無故入人罪之教唆犯意，更不具使人發生犯罪決意之行為
    ，純屬偵查犯罪技巧之範疇。行為人如原即有販賣毒品營利
    之犯意，雖因經警設計誘捕，致實際上不能完成毒品交易，
    然因其原即具有販賣毒品之意思，客觀上又已著手於販賣行
    為，仍應論以販賣毒品未遂罪（最高法院102年度台上字第3
    427號判決意旨參照）。經查，本案係被告先在社群軟體「
    抖音」內以暗語刊登販賣毒品之訊息，再由被告與喬裝買家
    之員警洽商交易時、地而前往交付毒品，可知被告刊登販賣
    毒品訊息時，即具有販毒之意圖，非因員警引誘始生販毒意
    念或行為，且被告客觀上亦已著手於販賣毒品之犯行，僅因
    員警意在辦案而無購買毒品之真意，事實上未能完成販賣行
    為；是核被告所為，係犯毒品危害防制條例第9條第3項、第
    4條第6項、第3項之販賣第三級毒品而混合二種以上毒品未
    遂罪。公訴意旨認被告所為僅係犯販賣第三級毒品未遂罪，
    容有誤會，惟其二者之社會基本事實相同，且本院已諭知被
    告亦可能涉犯毒品危害防制條例第9條第3項、第4條第6項、
    第3項之販賣第三級毒品而混合二種以上毒品未遂罪嫌（見
    本院卷第46、84頁），而無礙於被告防禦權之保障及辯護人
    實質辯護權之行使，爰依刑事訴訟法第300條規定變更起訴
    法條。又被告持有第三級毒品純質淨重5公克以上之低度行
    為應為販賣毒品未遂之高度行為所吸收，不另論罪。
　㈢被告所為應依毒品危害防制條例第9條第3項規定，適用販賣
    第三級毒品之法定刑，並加重其刑。
　㈣被告上開犯行係已著手於販賣第三級毒品行為之實行，然因
    喬裝買家之員警並無購買第三級毒品之真意而當場予以逮捕
    ，為未遂，依刑法第25條第2項規定，按既遂犯之刑度減輕
    之。
　㈤按犯毒品危害防制條例第4條至第8條之罪於偵查及歷次審判
    中均自白者，減輕其刑，毒品危害防制條例第17條第2項定
    有明定。被告就其販賣第三級毒品而混合二種以上毒品未遂
    犯行，於偵查及本院審理時均自白犯行，應依毒品危害防制
    條例第17條第2項規定減輕其刑。
　㈥按毒品危害防制條例第17條第1項規定為：「犯第4條至第8條
    、第10條或第11條之罪，供出毒品來源，因而查獲其他正犯
    或共犯者，減輕或免除其刑」，其立法旨意在於鼓勵被告具
    體提供其毒品同夥或上游供應者，俾循線查緝，擴大打擊是
    類犯罪之績效，以徹底剷除毒品之源頭或摧毀其集團，杜絕
    毒品氾濫，是祇須被告願意供出毒品來源之上手或同夥，因
    而查獲其他正犯或共犯者，即可邀減輕或免除其刑之寬典。
    又所稱「供出毒品來源，因而查獲其他正犯或共犯者」，係
    指犯罪行為人供出毒品來源之對向性正犯，或與其具有共同
    正犯、共犯（教唆犯、幫助犯）關係之毒品由來之人的相關
    資料，使調查或偵查犯罪之公務員得據以對之發動調查或偵
    查程序，並因此而確實查獲其人、其犯行者，即屬之（最高
    法院103年度第6次刑事庭會議決議參照）。經查，被告於警
    詢時供出毒品來源為「祖」，且提供該人之通訊軟體微信帳
    號、使用車輛特徵，並配合警方誘捕，經檢警追查後，為警
    查獲「王偉倫」之人，並就王偉倫販賣毒品予被告之犯行移
    送臺灣臺南地方檢察署偵辦等情，有被告警詢筆錄在卷供參
    （見警卷第9至10頁），且有雲林縣警察局刑事案件移送書
    附卷可佐（見偵字卷第87至97頁），足認被告就上開販賣第
    三級毒品而混合二種以上毒品未遂罪已供出毒品來源，因而
    查獲其他正犯。惟考量被告犯罪情節及其供出毒品來源之情
    狀，本院認尚不足以免除其刑，爰依毒品危害防制條例第17
    條第1項規定，就被告本案犯行，減輕其刑，且依刑法第66
    條但書規定，其減輕得減至三分之二。
　㈦被告本案犯行，同時具有上述加重及數種減輕事由，爰依法
    先加後再依較少之數依序遞減之。　
  ㈧爰審酌被告應知悉4-甲基甲基卡西酮、甲基-N,N-二甲基卡西
    酮戕害人體身心健康之鉅，且販賣4-甲基甲基卡西酮、甲基
    -N,N-二甲基卡西酮為政府嚴厲查禁之行為，竟不思戒慎行
    事，僅因貪圖小利，即無視法紀，而販賣第三級毒品，所為
    危害社會治安和善良秩序，亦可見其漠視政府防制毒品之政
    策與決心，殊屬不該，惟念被告犯後已坦承犯行不諱，表現
    悔意，復審酌其本案因遇員警設計誘捕而未能真正完成第三
    級毒品之交易，造成之實際危害尚屬有限，兼衡其犯罪動機
    、目的及手段，暨其自陳學歷為高中畢業，目前擔任油漆工
    ，須扶養父親（見本院卷第92頁）之智識程度、家庭生活狀
    況等一切情狀，量處如主文所示之刑，以示懲儆。
  ㈨被告前未曾因故意犯罪受有期徒刑以上刑之宣告，此有臺灣
    高等法院被告前案紀錄表在卷可憑(見本院卷第15頁)。本院
    審酌被告因一時失慮，致罹刑章，犯後坦承犯行，已有悔悟
    ，經此刑事程序及刑之宣告後，應能知所警惕，而無再犯之
    虞，因認前開所宣告之刑，以暫不執行為適當，爰併依刑法
    第74條第1項第1款規定，宣告如主文所示之緩刑期間，以勵
    自新。惟為確保被告記取教訓，培養正確之法律觀念，日後
    得以警惕自身行止，避免再犯，自以命其履行一定之負擔為
    宜，故另諭知被告應於本判決確定之日起1年內，向檢察官
    指定之政府機關、政府機構、行政法人、社區或其他符合公
    益目的之機構或團體，提供100小時之義務勞務；同時併依
    刑法第93條第1項第2款規定，諭知緩刑期間付保護管束，俾
    由觀護人適當督促，期兼收啟新及惕儆之雙效，以維法治。
    而緩刑之宣告，係國家鑒於被告能因知所警惕而有獲得自新
    機會之期望，特別賦予宣告之刑暫不執行之寬典，倘被告未
    遵循本院所諭知前揭緩刑期間之負擔而情節重大，或在緩刑
    期間又再犯罪，或有其他符合法定撤銷緩刑之原因者，均可
    能由檢察官聲請撤銷本件緩刑宣告，而生仍須執行所宣告之
    刑之後果，併予指明。　　
四、沒收部分： 　
  ㈠按毒品危害防制條例第18條第1項前段之規定，應予沒收銷燬
    之毒品，以經查獲之第一級、第二級毒品為限。同條後段規
    定應予沒入銷燬之第三級、第四級毒品，專指查獲施用或單
    純持有之第三、四級毒品；其因製造、運輸、販賣或意圖販
    賣而持有者，即非該條項所指應予沒入銷燬之列。而同條例
    第19條第1項所定：供犯罪所用之物，係指犯第4條至第9條
    、第12條、第13條或第14條第1項、第2項之罪所用之物，不
    包括毒品本身。但製造、運輸、販賣或意圖販賣而持有第三
    級、第四級毒品究不失為違禁物，是以自應依刑法第38條第
    1項規定諭知沒收，始為適法（最高法院96年度台上字第658
    1號判決意旨參照）。經查，扣案如附表編號1所示之物，係
    被告從事毒品販賣時當場為警所查獲，經送驗結果確檢出第
    三級毒品成分，揆諸前揭說明，均屬違禁物，應依刑法第38
    條第1項規定，均予宣告沒收。另盛裝毒品之包裝袋，以現
    今所採行之鑑驗方式，仍會殘留微量毒品，無法將之完全析
    離，應整體視同查獲之第三級毒品，併與第三級毒品沒收之
    。至鑑驗耗損之4-甲基甲基卡西酮、甲基-N,N-二甲基卡西
    酮，既已滅失，自無庸宣告沒收。
  ㈡按犯毒品危害防制條例第4條之罪者，其供犯罪所用之物，不
    問屬於犯罪行為人與否，均沒收之，毒品危害防制條例第19
    條第1項定有明文。扣案如附表二編號3所示之行動電話1支
    ，為被告所有，且供其犯本案販賣第三級毒品而混合二種以
    上毒品未遂罪聯繫之用，業據被告供述明確（見本院卷第49
    頁），應依毒品危害防制條例第19條第1項之規定宣告沒收
    。
　㈢至扣案如附表編號2所示之物，因無證據足認與本案犯罪事實
    有何關聯，均不予宣告沒收，併予敘明。　　
據上論斷，應依刑事訴訟法第299條第1項本文、第300條，判決
如主文。
本案經檢察官黃慶瑋提起公訴，檢察官甲○○到庭執行職務。
中　　華　　民　　國　　111 　年　　3 　　月　　23　　日
                  刑事第十庭    審判長法　官　劉怡孜
　　　　　　　　　                    法  官  陳欽賢
　　　　　　　　　                    法  官  潘明彥
以上正本證明與原本無異。
如不服本判決應於收受本判決後20日內向本院提出上訴書狀，並
應敘述具體理由。其未敘述上訴理由者，應於上訴期間屆滿後20
日內向本院補提理由書狀（均須按他造當事人之人數附繕本）「
切勿逕送上級法院」。 
　　　　　　　　　　　　　　　　　    書記官  蘇豐展
中　　華　　民　　國　　111 　年　　3 　　月　　23　　日
附錄本案論罪科刑法條：
毒品危害防制條例第4條
製造、運輸、販賣第一級毒品者，處死刑或無期徒刑；處無期徒
刑者，得併科新臺幣3千萬元以下罰金。
製造、運輸、販賣第二級毒品者，處無期徒刑或10年以上有期徒
刑，得併科新臺幣1千5百萬元以下罰金。
製造、運輸、販賣第三級毒品者，處7年以上有期徒刑，得併科
新臺幣1千萬元以下罰金。
製造、運輸、販賣第四級毒品者，處5年以上12年以下有期徒刑
，得併科新臺幣5百萬元以下罰金。
製造、運輸、販賣專供製造或施用毒品之器具者，處1年以上7年
以下有期徒刑，得併科新臺幣150萬元以下罰金。
前5項之未遂犯罰之。

毒品危害防制條例第9條
成年人對未成年人販賣毒品或犯前3條之罪者，依各該條項規定
加重其刑至二分之一。
明知為懷胎婦女而對之販賣毒品或犯前三條之罪者，亦同。
犯前5條之罪而混合二種以上之毒品者，適用其中最高級別毒品
之法定刑，並加重其刑至二分之一。
附表：    編號 物 品 名 稱 數  量 說      明  1 毒品咖啡包（各含包裝袋1只） 50包 鑑定結果： ①經檢視均為標示「Mushroom」字樣之褐色外包裝（內含粉紅色粉末），抽驗2包之結果，均檢出含有第三級毒品4-甲基甲基卡西酮（4-Methylmethcathinone、Mephedrone、4-MMC)、甲基-N,N-二甲基卡西酮（Methyl-N,N-Dimethylcathinone)成分（衛生福利部草屯療養院110年7月22日草療鑑字第1100700192號鑑驗書）。 ②再經取樣自上開2包檢品併驗純質淨重之結果，檢出純度3.3%；估算甲基-N，N-二甲基卡西酮純度<1%；推估扣案之左列咖啡包50包，檢驗前總淨重216.0945公克，4-甲基甲基卡西酮之總純質淨重7.1311公克（衛生福利部草屯療養院110年7月22日草療鑑字第1100700193號鑑驗書）。  2 行動電話 1支 被告乙○○所有。 蘋果廠牌，型號IPhone11，IMEI：000000000000000號、含門號0000000000號之SIM卡1張。  3 行動電話 1支 被告乙○○所有。 蘋果廠牌，型號IPhone6S，IMEI：000000000000000號、無SIM卡。